【裁判字號】    99,交聲,438
【裁判日期】    990125
【裁判案由】    聲明異議
【裁判全文】
臺灣臺中地方法院交通事件裁定         99年度交聲字第438號
原處分機關  交通部公路總局臺中區監理所
異  議  人
即受處分人  甲○○
上列受處分人因違反道路交通管理處罰條例案件，對於交通部公
路總局臺中區監理所於民國98年12月9日所為之處分（中監違字
第裁60-Z00000000號裁決書），聲明異議，本院裁定如下：
    主    文
異議駁回。
    理    由
一、原處分意旨略以：異議人即受處分人甲○○（下稱受處分人
    ），於民國98年7月6日9時54分許，駕駛車牌號碼NZ-1880號
    自小客貨車，在國道三號南向213.8公里處，因「駕駛座乘
    客未依規定繫安全帶」違規，經國道公路警察局第七警察隊
    依違反道路交通管理處罰條例第31條第2項當場舉發（移送
    書誤載為逕行舉發）。受處分人未於期限內到案，本所遂於
    98年12月9日以中監違字第裁60-Z00000000號裁決書裁處罰
    鍰新臺幣6,000元整；逾期則依裁決書處罰主文規定裁處等
    語。
二、異議意旨略以：本人開公司車載送同事上班，行經高速公路
    因同事未繫安全帶遭警開立罰單，將罰單交予老闆，老闆同
    意繳款並取走罰單，日後詢問老闆繳款情形，老闆回覆稱已
    繳款。直至98年12月21日去郵局領取掛號信，才知悉老闆未
    繳納前開罰單之罰款，目前失業中，爰請求撤銷原處分，不
    要加罰，僅裁罰3,000元等語。
三、按行車時汽車駕駛人及前座乘客均應繫妥安全帶，道路交通
    安全規則第89條第1項第5款有明文規定。又汽車行駛於高速
    公路，其駕駛人或前座乘客未繫安全帶者，處駕駛人新臺幣
    3,000元以上6,000元以下罰鍰，道路交通管理處罰條例第31
    條第2項定有明文。另依違反道路交通管理事件統一裁罰基
    準表規定，汽車行駛於高速公路，前座乘客未繫安全帶者，
    逾越應到案期日60日以上者，處罰鍰新台幣6,000元。
四、經查：
（一）本件受處分人駕駛車牌號碼為NZ-1880號自小客貨車，於
      98年7月6日9時54分許，在國道三號南下213.8公里處，為
      警攔下當場舉發汽車前座乘客未繫安全帶之交通違規事實
      ，為受處分人所不爭執，並有經受處分人簽名之內政部警
      政署國道公路警察局公警局交字第Z00000000號舉發違反
      道路交通管理事件通知單移送聯影本1份在卷可稽，已足
      認定。
（二）按行為人有本條例之情形者，應填製舉發違反道路交通管
      理事件通知單（以下簡稱通知單），並於被通知人欄予以
      勾記，其通知聯依下列規定辦理：當場舉發者，應填記
      駕駛人或行為人姓名、性別、出生年月日、地址、身分證
      統一編號及車主姓名、地址、車牌號碼、車輛種類。被查
      獲之駕駛人或行為人為受處分人時，應於填記通知單後將
      通知聯交付該駕駛人或行為人簽名或蓋章收受之；拒絕簽
      章者，仍應將通知聯交付該駕駛人或行為人收受，並記明
      其事由及交付之時間；拒絕收受者，應告知其應到案時間
      及處所，並記明事由與告知事項，視為已收受，違反道路
      交通管理事件統一裁罰基準及處理細則第11條第1項第1款
      定有明文。復按違反道路交通管理事件，行為人認為舉發
      之事實與違規情形相符者，得於接獲通知單後，親自或委
      託他人持該通知單，得不經裁決向指定之處所，逕依裁罰
      基準執行並繳納罰鍰結案；違反道路交通管理事件行為人
      ，未依規定自動繳納罰鍰，或未依規定到案聽候裁決，處
      罰機關應依基準表於舉發違反道路交通管理事件通知單送
      達且逾越應到案期限60日後之3個月內，逕行裁決之，違
      反道路交通管理事件統一裁罰標準及處理細則第48條第1
      項及第44條第1項亦有明文。再者，本條例所定罰鍰之處
      罰，受處罰人接獲違反道路交通管理事件通知單後，於15
      日內得不經裁決，逕依第92條第3項之罰鍰基準規定，向
      指定之處所繳納結案；不服舉發事實者，應於15日內，向
      處罰機關陳述意見；其不依通知所定期限前往指定處所聽
      候裁決，且未依規定期限繳納罰鍰結案或向處罰機關陳述
      意見者，處罰機關得逕行裁決之，道路交通管理處罰條例
      第9條第1項亦定有明文。查，本件受處分人當場收受上開
      違規通知單後，確未於該違規通知單所載應到案日期為「
      98年7月21日前」主動繳納罰鍰或到案聽候裁決，業據受
      處分人自承屬實，則原處分機關以受處分人有上揭汽車行
      駛高速公路上汽車前座乘客未繫安全帶之交通違規行為，
      且逾越應到案期限60日以上，而依據首揭規定及違反道路
      交通管理事件統一裁罰標準表，裁處受處分人罰鍰6,000
      元，並無不合。
（三）受處分人雖以前詞置辯，惟受處分人經員警舉發之際，業
      已當場簽收該舉發違反道路交通管理事件通知單，自應知
      悉本件應到案時點，並應於該期限前到案說明或繳納罰鍰
      等情，縱如受處分人所稱將違規通知單交付予他人並由該
      他人允諾繳納罰款，惟本件違規罰鍰是否如期繳納，攸關
      受處分人自身權益，受處分人亦應主動向監理單位查詢繳
      款情形，以免逾期繳納罰鍰而損及自身利益，尚非得以所
      委託之人未依承諾繳納罰款為由，而認有何未於期限到案
      繳納之正當事由，以解免其應負之行政處罰責任。
（四）綜上所述，本件受處分人確有汽車行駛於高速公路上汽車
      前座乘客未繫安全帶之違規行為，從而原處分機關依道路
      交通管理處罰條例第31條第2項及違反道路交通管理事件
      統一裁罰基準表之規定，以受處分人有逾越應到案期限60
      日以上之實，而依法裁處罰鍰6,000元，核無違誤，受處
      分人聲明異議為無理由，應予駁回。
（五）末以，按違反道路交通管理事件受處罰人有依其經濟狀況
      ，無法一次完納本條例罰鍰，得敘明理由向處罰機關申請
      分期繳納，違反道路交通管理事件統一裁罰基準及處理細
      則第60 條著有明文。從而，受處分人若因經濟狀況，無
      法一次完納本件罰緩，應向公路主管機關或行政執行處請
      求分期繳納，惟尚難以無力繳納罰鍰為由，主張本件違規
      事件應降低罰鍰，併此敘明。
五、據上論斷，應依道路交通管理處罰條例第87條、道路交通案
    件處理辦法第19條，裁定如主文。
中    華    民    國    99    年    1    月     25    日
                  刑事第八庭    法  官  劉國賓
以上正本證明與原本無異。
如不服本裁定，應於收受送達後5日內向本院提出抗告狀。（應
附繕本）
                                書記官  張隆成
中    華    民    國    99    年    1    月     25    日

司法院資訊處製作；財團法人民間司法改革基金會備份。
